【裁判字號】    95,交抗,439
【裁判日期】    950630
【裁判案由】    違反道路交通管理處罰條例
【裁判全文】
臺灣高等法院交通事件裁定             95年度交抗字第439號
抗  告  人
即受處分人  甲○○
上列抗告人因違反道路交通管理處罰條例案件，不服臺灣士林地
方法院，中華民國95年4月28日所為裁定（94年度交聲字第784號
），提起抗告，本院裁定如下：
    主  文
抗告駁回。
    理  由
一、按(一)汽車駕駛人，行經有燈光號誌管制之交岔路口闖紅燈者
    ，處1800元以上5400元以下罰鍰；又汽車駕駛人有道路交通
    管理處罰條例第53條規定之情形，除應依原條款處罰鍰外，
    並記違規點數3點，此道路交通管理處罰條例第53條、第63
    條第1項第3款分別定有明文。(二)又，闖紅燈除指侵犯路權強
    行通過或遇紅燈不停而強行穿越者外，尚包括紅燈右轉、搶
    先左轉、車流稀少時慢行通過等。
二、原裁定意旨以：
    本件抗告人即受處分人甲○○，於民國94年8月22日13時許
    ，駕駛TNU328號輕型機車，行經彰化縣員林鎮○○路、莒光
    路口時，違規闖紅燈，經警舉發，依違反道路交通管理處罰
    條例第53條規定裁處罰鍰新台幣（下同）1800元，並依同條
    例第63條第1項第3款規定，記違規點數3點等情，係以(1)抗
    告人對於在上開時、地駕駛TNU328號輕型機車，行經彰化縣
    員林鎮○○路、莒光路口，警方正在同縣鎮○○路上執勤之
    事實並不爭執，而異議人係機車駕駛人，非行人。(2)並據證
    人即當時服勤之彰化縣警察局交通隊警員蔡同雄於原審具結
    證述：「當天我們在執行勤務．．發現甲○○的機車在北上
    的中山路上騎車橫越行人穿越道往莒光路行駛．．該交岔路
    口的管制燈，如果北上車道是直行及左轉綠燈，則南下車道
    是紅燈。當時甲○○騎機車行駛時，南下的號誌是紅燈，所
    以北上的號誌是直行及左轉，由我們執勤的位置可以看到現
    場圖A的紅綠燈就是紅燈，所以現場圖C的紅綠燈也一定是紅
    燈，現場圖B的紅綠燈也是紅燈，也就是甲○○的位置不可
    以穿越中山路，依照甲○○的申訴理由，可以知道他到路口
    時就已經先有逆向行駛的行為，甲○○的正確行駛動向應該
    先要由中山路往北，之後找機會迴轉中山路，再右轉莒光路
    ，以甲○○的位置是看不到現場圖的B、C紅綠燈，他只會看
    到現場圖A的紅綠燈，甲○○的行駛方向就等於已經連闖了
    兩個紅燈。．．我當時站立的位置就看得到甲○○騎過來，
    我親眼看到他闖紅燈所以才攔下他。」等語（見原審卷第39
    至41頁），證人蔡同雄係依法執行勤務之公務員，與異議人
    素昧平生，又無嫌隙，實無設詞誣陷致己身負偽證重罪之必
    要，其證詞應可採信。(3)再參以彰化縣警察局函送之現場位
    置圖、現場照片，證人蔡同雄提出之道路現場圖及現場實際
    照片，可知：異議人先自中山路2段566巷左轉，以「逆向牽
    或騎」機車方式，到達中山路東側（即中山路、莒光路三岔
    路口），再沿橫跨中山路東西側上供人行穿越之行人穿越道
    ，騎至莒光路，是時北上車道既係直行及左轉莒光路綠燈即
    南下直行為紅燈，異議人逕自騎越中山路東西側轉入莒光路
    ，其闖越紅燈之違規情節，至為明確。(4)至異議人請求履勘
    現場及調閱現場路段監視錄影影像，核無必要，而認抗告人
    所辯不足採信，從而認為原處分機關審酌異議人違規情形，
    依道路交通管理處罰條例第53條及違反道路交通管理事件統
    一裁罰標準表規定，對異議人違規行為裁處1800元之罰鍰，
    並依同條例第63條第1項第3款記違規點數3點，於法並無不
    合，而駁回其異議之聲明。
三、抗告意旨略以：
  (一)裁定「北上車道直行及左轉莒光路綠燈，即南下直行為紅燈
    」，以北上車道是員林往彰化要道、莒光路為南彰化往彰化
    唯一要道之交通流量而論，一般駕駛人在號誌變換時必緊踩
    油門加速通過是最危險的時間，闖紅燈者100%絕對發生車禍
    ，因此「闖紅燈」之裁定事由，根本不可能發生。
  (二)中山路東往西（莒光路）設有人行斑馬線，但斑馬線兩端並
    未設置號誌。惟賴南北向交通號誌之指示。抗告人是在（
    2-2）中山路北上車道轉黃燈時間通過中山路北上車道往莒
    光路直走，此時南下車道是紅燈，何來闖紅燈之有？
  (三)通知單94.08.22紅燈右轉闖紅燈、94.09.27書函：「您由員
    林鎮○○路北向車道，北往南逆向靠路旁行駛至路口後，駛
    入南向車道闖紅燈右轉莒光路」、95.04.26詢問筆錄：「…
    發現甲○○的機車在北上的中山路上騎車橫越行人穿越道往
    莒光路行駛…已經連闖了兩個紅燈…」等三次陳述違規事實
    南轅北轍，顯見闖紅燈是執勤警員虛構。
  (四)綜上所述，本件「闖紅燈」純屬執勤員警子虛烏有之虛構，
    請撤銷原裁定云云。
四、本院經查：
  (一)按行政處分係指行政機關行使公權力，就特定具體之公法事
    件所為對外發生法律上效果之單方行為，不因其用語、形式
    以及是否有後續行為或記載不得聲明不服之文字而有異。若
    行政機關以通知書名義製作，直接影響人民權利義務關係，
    且實際上已對外發生效力者，諸如載明應繳違規罰款數額、
    繳納方式、逾期倍數增加之字樣，倘以仍有後續處分行為或
    載有不得提起訴願，而視其為非行政處分，自與憲法保障人
    民訴願及訴訟權利之意旨不符。遇有行政機關依據法律製發
    此類通知書，相對人亦無異議而接受處罰時，猶不認其為行
    政處分性質，於法理尤屬有悖（司法院大法官會議釋字第42
    3號解釋文暨理由書參照），故交通警員掣單舉發違反道路
    交通管理處罰條例案件，除載列行為人違規事實、所違反之
    法條、亦載明繳納罰鍰方式之字樣，且依道路交通管理處罰
    條例第9條第1項亦規定應受罰鍰處罰之行為人接獲違反道路
    交通管理事件通知單後，得於15日內逕依各該條款罰鍰最低
    額，自動繳納結案，則該等通知單，本質上乃為行政處分，
    係公務員基於職務上權力，依法就特定之具體事件所為具有
    公法上效果之單方行政行為，基於公務員為公法上行為具有
    公信力之原則，該行政處分當可被推定為真正，其據以依法
    處分之事實認定亦為真正無誤，據此，刑事訴訟法就犯罪證
    據有關之規定中與屬行政秩序罰之交通違規裁罰本質不合之
    部分，自不在準用之列。是以本件彰化縣警察局交通隊警員
    蔡同雄本其維護交通秩序、安全職責所為之舉發，自應受到
    合法、正確之推定。
  (二)本件抗告人即受處分人於94年8月22日13時45分許，駕駛TNU
    -328號輕型機車，彰化縣員林鎮中山工業區內，經該鎮○○
    路○段556巷，沿中山路兩側設有行人穿越道，自中山路南往
    北向車道橫跨至中山路北往南向車道與莒光路交叉之路口後
    ，闖越紅燈右轉莒光路，遭在莒光路上執勤警員攔下開單舉
    發闖紅燈之事實，除經證人即當時服勤之彰化縣警察局交通
    隊警員蔡同雄於原審具結證述「當天我們在執行勤務．．發
    現甲○○的機車在北上的中山路上騎車橫越行人穿越道往莒
    光路行駛…該交岔路口的管制燈，如果北上車道是直行及左
    轉綠燈，則南下車道是紅燈。當時甲○○騎機車行駛時，南
    下的號誌是紅燈…，我當時站立的位置就看得到甲○○騎過
    來，我親眼看到他闖紅燈所以才攔下他。」等語（見原審卷
    第40頁），且警員蔡同雄與抗告人素不相識，更無仇隙，且
    證人係依法執行勤務之公務員，亦無設詞誣陷異議人之動機
    與目的，並致己身負偽證刑責之理，且本件卷存證據資料內
    亦無足以令人顯信渠證述係屬虛偽之任何積極、品性或前科
    證據存在，則警員上開證述自足採信。此外復有彰化縣警察
    局函送之現場位置圖、現場照片，證人蔡同雄提出之道路現
    場圖及現場實際照片（見原審卷第21至25頁、第44至50頁）
    可佐。
  (三)本件抗告人於抗告狀三 (三)亦自承「抗告人…通過中山路
    北上車道往莒光路直走，此時南下車道是紅燈」可參。是以
    ，抗告人於上揭時地闖紅燈之事實洵堪認定。
  (四)抗告人抗告意旨所述無非證明其自中山路南往北向車道橫跨
    行人穿越道至中山路北往南向車道抵與莒光路交叉之路口間
    無闖紅燈之事實，惟與本件違規之事實係抗告人於中山路北
    往南向車道與莒光路交叉之路口，適該中山路北往南向車道
    之號誌為紅燈之際，右轉莒光路之事實無涉，是抗告意旨所
    述顯非可採。
五、綜上所述，抗告人於上揭時地闖紅燈之違規行為，應依道路
    交通管理處罰條例第53條、第63條第1項第3款、違反道路交
    通管理事件統一裁罰基準表之規定，裁處抗告人1800元之罰
    鍰，並記違規點數3點，原裁定維持原處分機關之裁處要無
    違誤，本件抗告非有理由，應予駁回。
據上論結，應依道路交通案件處理辦法第26條，刑事訴訟法第41
2條，裁定如主文。
中    華    民    國    95    年    6     月    30    日
                  交通法庭審判長法  官  宋  祺
                                法  官  陳憲裕
                                法  官  蔡明宏
以上正本證明與原本無異。
不得再抗告。
                                書記官  陳建邦
中    華    民    國    95    年    6     月    30    日


司法院資訊處製作；財團法人民間司法改革基金會備份。
